【裁判字號】    91,上易,3524
【裁判日期】    920225
【裁判案由】    竊佔
【裁判全文】
臺灣高等法院刑事判決                          九十一年度上易字第三五二四號
    上  訴  人  甲○○
    即  被  告
右上訴人因竊佔案件，不服臺灣板橋地方法院九十一年度易字第二七○三號，中華民
國九十一年十一月十九日第一審判決（起訴案號：臺灣板橋地方法院檢察署九十一年
度偵字第一二八○三號），提起上訴，本院判決如左：
    主      文
原判決撤銷。
本件公訴不受理。
    理      由
一、本件公訴意旨略以：被告甲○○於民國八十九年一月中旬某日（確實時間不詳）
    ，與王佑群（業經原審另案判處有期徒刑六月，經本院另案駁回上訴確定）共同
    意圖自己不法之利益，明知臺北縣三重市○○路○段一六七巷一三一號三樓，當
    時尚屬法院強制執行程序中查封拍賣之不動產，竟由被告甲○○先行擅自更換門
    鎖後，而與王佑群搬入居住使用，而共同竊佔上開不動產。嗣因於八十九年一月
    三十一日晚間，王佑群駕駛自用小客車攜帶武士刀及改造手槍外出經公共場所，
    於晚間九時十分許返回臺北縣三重市○○路○段一六七巷一三一號前時，為警攔
    檢查獲，因認被告甲○○涉有刑法第三百二十條第二項竊佔罪嫌。
二、公訴人認被告甲○○涉有竊佔罪嫌，無非以該起訴事實，業據王佑群供述綦詳，
    並有臺北市政府警察局中山分局長春路派出所員警繪製之建築物現場圖可稽，復
    經原審法院八十九年度訴字第二八一八號判決查明無誤為依據。惟按「不起訴處
    分已確定或緩起訴處分期滿未經撤銷者，非有左列情形之一，不得對於同一案件
    再行起訴：一發現新事實或新證據者。二有第四百二十條第一項第一款、第二款
    、第四款或第五款所定得為再審原因之情形者。」，又曾為不起訴處分或撤回起
    訴，而違背第二百六十條之規定再行起訴者，應諭知不受理判決，刑事訴訟法第
    二百六十條、第三百零三條第四款分別定有明文；且刑事訴訟法第二百六十條第
    一款所謂發見新事實或新證據，係指於不起訴處分前未經發見至其後始行發見者
    而言，若不起訴處分前，已提出之證據，經檢察官調查斟酌者，即非該條款所謂
    發見之新證據，不得據以再行起訴，最高法院五十七年度臺上字第一二五六號判
    例著有明文。經查：
    (一)王佑群於違反槍砲彈藥刀械管制條例案件審理時，固供稱右揭房屋係渠與被告
      甲○○共同竊佔云云。且據王佑群警訊時供稱：臺北縣三重市○○路○段一六
      七巷一三一號三樓係渠與甲○○一起至臺灣板橋地方法院公告欄查看法拍屋公
      告之地址紀錄下來後，於八十九年一月中旬，由被告甲○○將原有門鎖更換後
      搬入居住，起初該屋無水電，經渠至電力公司及自來水處繳費後開始使用，當
      時該屋係空著，加以整理搬進居住，渠無該屋之鑰匙，均由甲○○開門進入，
      渠稱呼甲○○「大德」，對外皆由其作主，甲○○係渠老大等語（偵二八一八
      號卷第五頁至第六頁），嗣於偵查中亦自承上開建物係法拍屋，屋內貼有封條
      等語（同上偵查卷第三十七頁、第五十八頁背面），並有臺北市政府警察局中
      山分局長春派出所員警繪製之該建物現場圖一紙附於上述偵查卷可稽，固足認
      王佑群自為警查獲起均指稱渠與被告共同竊佔該法拍屋。然查，被告甲○○與
      王佑群同時因涉竊佔罪嫌經臺北市政府警察局中山分局報告檢察官偵查結果，
      檢察官以「訊據被告甲○○否認右揭犯行，辯稱：其所有之Ｆ１─六九九０號
      小客車，平日係王佑群在使用，車內有手槍等物，伊全不知情；其亦未與王佑
      群居住在前揭法拍屋，對於在法拍屋查獲之物，更不知悉其來源等語。經查：
      移送意旨認被告甲○○涉有前揭犯行，係以被告王佑群於警訊時之指述及查獲
      之小客車係被告所有為據。惟本件查獲之經過，乃先在被告王佑群所駕駛之小
      客車內查得手槍及武士刀等物，再由被告王佑群帶同警方至臺北縣三重市○○
      路○段一六七巷一三一號處，查得安非他命及王財興之行照等物，被告甲○○
      均未在現場，且被告王佑群亦供稱該車平日均係張美麗在使用，伊當天有載張
      美麗，且張女有拿手槍給伊看等語，故不能僅以前揭小客車是被告甲○○所有
      ，即推定車內之手槍及武士刀為其所有。另參諸被告王佑群於警訊時供稱：手
      槍及武士刀等刀械是甲○○放於車內；惟於內勤檢察官訊問時即改稱是張美麗
      （另案偵辦）所有，且之後之供述均指稱係張美麗所有，是其前後之指述即有
      瑕疵，故難憑此有瑕疵之指述即為不利於被告甲○○之認定。再者，被告王佑
      群自白居住法拍屋之地點亦不明確，無從證明其之自白是否與事實相符，自故
      不得遽以被告王佑群之自白即認定被告甲○○有竊佔法拍屋之犯行。此外，復
      查無其他積極證據足資證明被告有上開犯行，應認此部分罪嫌不足。」，於八
      十九年八月一日，依刑事訴訟法第二百五十二條為不起訴處分確定，有臺灣板
      橋地方法院檢察署檢察官八十九年度偵字第二八一八號不起訴處分書在卷可稽
      ，是核王佑群嗣後於所犯案件中所為不利於被告甲○○之供述，既與渠於檢察
      官對被告甲○○為不起訴處分確定前所為供述相同，而該不利於被告甲○○之
      供述既經檢察官認不足採信而予以摒棄，其嗣後所為同一陳述，暨警察機關所
      繪製之現場圖，顯非檢察官對被告甲○○為不起訴處分後發見之新事實或新證
      據至明。
    (二)員警在王佑群所居住房屋查獲之保濟丸瓶裝第二級毒品安非他命一瓶（毛重二
      ．六公克、淨重○．九公克）、安非他命一包（毛重二．三公克、淨重二．○
      公克）、玻璃球吸食器一個、尖刀二把、十字型螺絲起子三支、銼刀、鉗子各
      一支、電動開鎖器一把、鑰匙五十六支等物，查係王佑群於八十九年一月三十
      一日晚間，駕駛自用小客車攜帶武士刀及改造手槍外出經公共場所，於晚間九
      時十分許返回臺北縣三重市○○路○段一六七巷一三一號前時，為警攔檢再至
      王佑群居住處所查獲，有臺北市政府警察局中山分局八十九年二月一日北市警
      中刑字第八九六○六五二五○○號刑事案件移送書在卷可稽，核非於不起訴處
      分確定前已存在而未及為檢察官所發現之證據，又關於該物品究係何人所有乙
      節，據王佑群於警訊中指稱係「大德」（按：即被告甲○○）所有（同上偵查
      卷第六至七頁），嗣於檢察官偵查時陳稱「（扣案鑰匙來源）是警察在甲○○
      住的法拍屋搜到的，我不清楚。」（同上卷第一一四頁反面），該查獲物品是
      否為被告甲○○所有，既經檢察官於偵查中予以調查，雖檢察官未以該物品並
      非被告甲○○所有為不起訴處分之理由，然上開物品究與不起訴處分後發見之
      新事實或新證據有間，自不得援為再行起訴之依據。
    (三)王佑群所涉竊佔犯行，雖經原審法院認定係與被告甲○○共犯，且據本院於九
      十一年四月十七日以九十一年度上訴字第六七號判決駁回上訴確定，然此僅屬
      於法院對王佑群所犯竊佔案件所為認定之結果，被告甲○○既非該案件審理對
      象，且稽諸該案件判決理由，亦係以王佑群於警訊、偵查所為供述暨員警所繪
      製之現場圖為依據，該判決書所認定內容，核與刑事訴訟法第二百六十條所規
      定之新事實或新證據不符。
三、原審法院未就被告甲○○所涉竊佔罪嫌，業經檢察官為不起訴處分確定，復無刑
    事訴訟法第二百六十條所規定情形，仍對被告甲○○為論罪科刑之判決，自有違
    誤，被告不服原審判決而提起上訴，雖未指摘於此，然原審判決既有右揭可議，
    自應由本院將原審判決撤銷，並改為公訴不受理之諭知。
據上論斷，應依刑事訴訟法第三百六十九條第一項前段、第三百六十四條、第三百零
三條第四款判決如主文。
本案經檢察官張啟彬到庭執行職務
中    華    民    國      九十二      年      二      月     二十五     日
                            臺灣高等法院刑事第十九庭
                                審判長法  官  許  國  宏
                                      法  官  洪  光  燦
                                      法  官  林  勤  純
右正本證明與原本無異。
本判決不得上訴。
                                      書記官  葉  瑩  庭
中    華    民    國      九十二      年      二      月     二十六     日


司法院資訊處製作；財團法人民間司法改革基金會備份。
